臺灣新竹地方法院刑事裁定
111年度單禁沒字第213號
聲  請  人  臺灣新竹地方檢察署檢察官
被      告  劉少凱



上列聲請人聲請單獨宣告沒收違禁物（111年度聲沒字第220號，
偵查案號：104年度毒偵字第1616號），本院裁定如下：
    主  文
扣案之第二級毒品甲基安非他命壹包（含袋重零點玖捌陸捌公克
），沒收銷燬之。 
    理  由
一、聲請意旨略以：新竹縣政府警察局橫山分局（聲請書誤載為
    竹北分局，應予更正）員警於民國104年9月5日晚間10時45
    分許，在新竹縣芎林鄉文衡路與倒別牛路交叉路口，查獲被
    告劉少凱施用第二級毒品甲基安非他命，並扣得甲基安非他
    命1包（含袋重0.9868公克），被告所涉施用及持有第二級
    毒品罪嫌部分，因被告經觀察、勒戒後，業經臺灣新竹地方
    檢察署（下稱新竹地檢署）檢察官以104年度毒偵字第221、
    1551、1616、1705號為不起訴處分確定，有該處分書在卷可
    稽。惟扣案之甲基安非他命1包屬毒品危害防制條例所管列
    持有之違禁物品，有詮昕科技股份有限公司104年10月8日報
    告編號D0000000毒品原物檢驗報告1份附卷可稽，請依刑法
    第40條第2項及毒品危害防制條例第18條第1項前段之規定聲
    請宣告沒收銷燬等語。
二、按刑法有關沒收之相關規定，業分別於104年12月30日及105
    年6月22日修正公布，惟均自105年7月1日施行；而修正後刑
    法第2條第2項明定：「沒收、非拘束人身自由之保安處分適
    用裁判時之法律」，乃係根基於沒收為刑法所定刑罰及保安
    處分以外之法律效果，具有獨立性，而非刑罰，是關於沒收
    一律適用修正後之規定，不生新舊法比較之問題。次按，修
    正後刑法第11條規定：「本法總則於其他法律有刑罰、保安
    處分或沒收之規定者，亦適用之。但其他法律有特別規定者
    ，不在此限」，刑法施行法第10條之3第2項亦規定：「105
    年7月1日『前』施行之其他法律關於沒收、追徵、追繳、抵償
    之規定，不再適用」。又105年6月22日修正公布、105年7月
    1日施行之毒品危害防制條例第18條第1項前段規定：「查獲
    之第一、二級毒品及專供製造或施用第一、二級毒品之器具
    ，不問屬於犯罪行為人與否，均沒收銷燬之」。而上開條文
    既均為105年7月1日施行，即無所謂後法優於前法原則之適
    用，則本於特別法優先普通法原則，毒品危害防制條例前揭
    規定相對於修正後刑法關於沒收之規定，自屬「其他法律有
    特別規定」而應優先適用，且非刑法施行法第10條之3第2項
    所稱不再適用之情形，是就查獲之第一、二級毒品部分，自
    應適用修正後毒品危害防制條例之特別規定。再者，違禁物
    得單獨宣告沒收，刑法第40條第2項亦有明定，而甲基安非
    他命係屬管制之第二級毒品，屬違禁物，不得非法持有，此
    觀毒品危害防制條例第18條第1項前段及同條例第2條第2項
    第2款、第11條第1項規定自明，並倘其未經裁判沒收者，即
    由檢察官聲請法院以裁定沒收之，亦有司法院18年院字第67
    號、30年院字第2169號解釋可資參照。
三、經查：
（一）被告劉少凱前因施用第二級毒品甲基安非他命案件，經本
      院以104年度毒聲字第110號裁定送勒戒處所觀察、勒戒後
      ，因認無繼續施用毒品之傾向，於104年11月9日釋放，並
      經新竹地檢署檢察官以104年度毒偵字第221、1551、1616
      、1705號為不起訴處分確定；又被告於104年9月5日中午
      某時，施用第二級毒品之犯行，經檢察官偵查後，認被告
      該等施用毒品之時間係於上開執行觀察、勒戒前所為，而
      執行觀察、勒戒之目的在於戒斷毒癮，故執行前之施用毒
      品行為，均僅執行一次觀察、勒戒即為已足，核為上開觀
      察、勒戒效力所及，爰併為上開不起訴處分確定等情，有
      臺灣高等法院被告前案紀錄表、上開各該案號裁定書及不
      起訴處分書各1份在卷可稽，堪以認定。
（二）扣案之白色結晶1包（保管字號：新竹地檢署104年度安字
      第421號，扣押物品清單見104年度毒偵字第1616號卷第37
      頁），經送詮昕科技股份有限公司鑑定結果含甲基安非他
      命成分（含袋重0.9868公克），有檢體監管紀錄表、詮昕
      科技股份有限公司104年10月8日藥物檢驗報告（報告編號
      ：D0000000號）各1份及扣案物照片1張附卷足參（見同上
      毒偵字卷第40至42頁），堪認上開扣案物確屬毒品危害防
      制條例第2條第2項第2款所列之第二級毒品，為違禁物，
      復考以該第二級毒品甲基安非他命1包，為被告施用第二
      級毒品犯行所剩餘之物，業據被告自承在卷（同上毒偵字
      卷第36頁），當與該等犯行具有關聯性，自不問屬於被告
      與否，應依毒品危害防制條例第18條第1項前段之規定宣
      告沒收銷燬之；至於取樣鑑驗部分，既已鑑析用罄，業已
      銷燬，爰不另為沒收銷燬之諭知。從而，本件聲請於法並
      無不合，應予准許。
四、依刑事訴訟法第455條之36第2項，毒品危害防制條例第18條
    第1項前段，刑法第2條第2項、第11條、第40條第2項，裁定
    如主文。
中　　華　　民　　國　　111 　年　　9 　　月　　30　　日
                  刑事第二庭  法  官  潘韋廷
如不服本裁定，應於裁定送達後5日內向本院提出抗告狀。
以上正本證明與原本無異。
中　　華　　民　　國　　111 　年　　9 　　月　　30　　日
                              書記官  李佳穎